【裁判字號】    99,交聲,1654
【裁判日期】    990630
【裁判案由】    聲明異議
【裁判全文】
臺灣高雄地方法院交通事件裁定        99年度交聲字第1654號
原處分機關  交通部公路總局高雄區監理所
異  議  人
即受處分人  甲○○
上列異議人即受處分人因違反道路交通管理處罰條例事件，對於
交通部公路總局高雄區監理所中華民國99年6 月1 日所為之處分
（原處分：高監營裁字第裁80-N00000000號），聲明異議，本院
裁定如下：
    主  文
原處分關於酒後駕車之裁罰部分撤銷。
上開撤銷部分，甲○○普通重型機車駕駛人，駕駛普通重型機車
經測試檢定酒精濃度超過規定標準，處罰鍰新臺幣壹萬伍仟元，
壹年內不得考領普通重型機車駕駛執照，並應接受道路交通安全
講習。
    理  由
一、異議意旨略以：異議人即受處分人（下稱受處分人）甲○○
    於民國99年5 月21日22時53分許，因酒後騎乘車牌號碼GK9-
    717 號普通重型機車，行經高雄縣大寮鄉○○路與中興路口
    時為警攔查，經測得呼氣酒精濃度為每公升0.37毫克而遭開
    單舉發，原處分機關即交通部公路總局高雄區監理所並據以
    裁處罰鍰新臺幣（下同）1 萬5 千元（按：本件裁決書處罰
    主文欄之罰鍰數額為1 萬6 千8 百元，惟其中1 千8 百元為
    無照駕駛普通重型機車之罰鍰），並吊扣受處分人之汽車駕
    照，然因受處分人須持該汽車駕照來騎機車上班，若遭吊扣
    將影響受處分人之生計，為此就吊扣汽車駕照部分依法聲明
    異議，請求撤銷原處分等語。
二、按汽車駕駛人，駕駛汽車經測試檢定酒精濃度超過規定標準
    者，處1 萬5 千元以上6 萬元以下罰鍰，並當場移置保管該
    汽車及吊扣其駕駛執照1 年，並應接受道路交通安全講習；
    又汽車駕駛人，領有聯結車、大客車、大貨車或小型車駕駛
    執照，駕駛重型機器腳踏車者，處1 千8 百元以上3 千6 百
    元以下罰鍰，並禁止其駕駛，道路交通管理處罰條例第35條
    第1 項第1 款、第24條第1 項第2 款、第22條第1 項第4 款
    分別定有明文。而所謂酒精濃度超過規定之標準者，依道路
    交通安全規則第114 條第2 款之規定，係指汽車駕駛人飲用
    酒類或其他類似物後其吐氣所含酒精濃度超過每公升0.25毫
    克或血液中酒精濃度超過0.05% 以上者。經查：本件受處分
    人甲○○僅領有小型車普通駕駛執照，而未合法考領有普通
    重型機車駕駛執照，其於上揭時、地，因酒後騎乘普通重型
    機車，為警臨檢盤查，測得受處分人呼氣酒精濃度達每公升
    0.37毫克，依法開單舉發，並禁止其駕駛，而原處分機關據
    以裁決處罰鍰1 萬6 千8 百元（其中1 千8 百元為無照駕駛
    普通重型機車之罰鍰），並吊扣其小型車普通駕駛執照等事
    實，為受處分人所不爭執，且有交通部公路總局高雄區監理
    所高監營裁字第裁80-N00000000號違反道路交通管理事件裁
    決書、高雄縣政府警察局高警交字第N00000000 號舉發違反
    道路交通管理事件通知單、公路監理電子閘門證號查詢機車
    、汽車駕駛人資料各1 份附卷可參，此部分事實均堪認定。
三、又汽車駕駛人，因違反本條例及道路交通安全規則之規定，
    受吊銷駕駛執照處分時，吊銷其持有各級車類之駕駛執照，
    道路交通管理處罰條例第68條定有明文，該規定係於94年12
    月14日修正公布，並於95年3 月1 日施行，而修正前該條原
    係規定：「汽車駕駛人，因違反本條例及道路交通安全規則
    之規定，受吊扣或吊銷駕駛執照處分時，吊扣或吊銷其持有
    各級車類之駕駛執照」，觀其修法意旨，係以「原條文將違
    規駕駛人所持有之各級車類駕駛執照一併吊扣或吊銷，失之
    過酷，影響人民工作及生活甚鉅」為由，而刪除吊扣駕駛人
    駕駛執照時，應吊扣駕駛人持有各級車類駕駛執照之規定，
    是依現行道路交通管理處罰條例，已無得吊扣駕駛人所持有
    他級駕駛執照之依據存在。從而，於為吊扣駕駛人駕駛執照
    之處分時，自僅得吊扣駕駛人違規時所駕駛該級車類之駕駛
    執照，以限制其繼續駕駛該級車類行駛道路之權利。然查，
    本件受處分人於上揭時、地既係酒後騎乘普通重型機車，依
    前揭規定，僅能吊扣其普通重型機器腳踏車駕駛執照12個月
    ，尚無得逕行吊扣受處分人所持有他級駕駛執照之依據，原
    處分機關以受處分人有上開違規行為，裁處吊扣其小型車普
    通駕駛執照，難謂係適法之處分。又道路交通管理處罰條例
    第67條第6 項規定：「汽車駕駛人違反本條例規定，應受吊
    扣駕駛執照處分，於汽車駕駛人係無駕駛執照駕車者，在所
    規定最長吊扣期間內，不得考領駕駛執照。」，而受處分人
    係持用小型車普通駕駛執照於酒後無照駕駛普通重機車，已
    如前述，則受處分人並未持有普通重型機車駕駛執照可供吊
    扣，揆諸上開規定，對該吊扣駕駛執照之處罰，應裁處以禁
    止其在該規定最長吊扣期間內考領駕駛執照，是原處分機關
    另裁處受處分人1 年之禁止考領普通重型機車駕駛執照之處
    分，即有所憑，併此敘明。
四、綜上所述，受處分人上開持用小型車普通駕駛執照，於酒後
    騎乘普通重型機車之違規行為，原處分機關逕予吊扣其小型
    車普通駕駛執照，於法未合，受處分人據以聲明異議，為有
    理由，原處分關於酒後駕車之裁罰部分應予撤銷，並由本院
    另為裁定如主文第2 項所示。至受處分人確有酒後駕車，且
    測得其呼氣酒精濃度達每公升0.37毫克之違規行為屬實，原
    處分機關因而裁處罰鍰1 萬5 千元以及施以道路交通安全講
    習部分，於法並無違誤，惟原處分有關酒後駕車部分既經撤
    銷，本院自為處分時，仍就此部分一併重新諭知；另受處分
    人領有小型車普通駕駛執照駕駛普通重型機車之違規行為部
    分，因非本件聲明異議範圍，故本院無庸就該部分自為裁定
    ，併此敘明。
五、據上論斷，應依道路交通管理處罰條例第87條第2 項，道路
    交通案件處理法第20條，裁定如主文。
中    華    民    國    99    年    6     月    30    日
                        交通法庭  法  官  陳芸珮
以上正本證明與原本無異。
如不服本裁定，應於收受送達後5 日內向本院提出抗告狀。
中    華    民    國    99    年    6     月    30    日
                                  書記官  蔡淑貞

司法院資訊處製作；財團法人民間司法改革基金會備份。
